臺灣高等法院刑事判決　　　　　　　 100年度上易字第2555號
上　訴　人
即　被　告　　胡彥煌
　　　　　（現於法務部矯正署臺北監獄臺北分監另案執行中）
上列上訴人因違反毒品危害防制條例案件，不服臺灣板橋地方法
院100年度易更字第8號，中華民國100年9月16日第一審判決（起
訴案號：臺灣板橋地方法院檢察署99年度毒偵字第9133號），提
起上訴，本院判決如下：
    主  文
上訴駁回。
    理  由
一、按刑事訴訟法第350條、第361條、第362條、第367條規定，
    不服地方法院之第一審判決而上訴者，須提出上訴書狀，並
    應敘述具體理由，為上訴必備之程式；其所提出之書狀未敘
    述上訴理由，或僅曾以言詞陳述上訴理由者，均應於上訴期
    間屆滿後20日內補提理由書於第一審法院。第一審法院經形
    式審查，認逾期未補提上訴理由者，應定期間先命補正；逾
    期未補正者，為上訴不合法律上之程式，應以裁定駁回。倘
    已提出上訴理由，但所提非屬具體理由者，則由第二審法院
    以上訴不合法律上之程式，判決駁回。而所謂具體理由，必
    係依據卷內既有訴訟資料或提出新事證，指摘或表明第一審
    判決有何採證認事、用法或量刑等足以影響判決本旨之不當
    或違法，而構成應予撤銷之具體事由，始克當之（例如：依
    憑證據法則具體指出所採證據何以不具證據能力，或依憑卷
    證資料，明確指出所為證據證明力之判斷如何違背經驗、論
    理法則）；倘僅泛言原判決認定事實錯誤、違背法令、量刑
    失之過重或輕縱，而未依上揭意旨指出具體事由，或形式上
    雖已指出具體事由，然該事由縱使屬實，亦不足以認為原判
    決有何不當或違法者（例如：對不具有調查必要性之證據，
    法院未依聲請調查亦未說明理由，或援用證據不當，但除去
    該證據仍應為同一事實之認定），皆難謂係具體理由，俾與
    第二審上訴制度旨在請求第二審法院撤銷、變更第一審不當
    或違法之判決，以實現個案救濟之立法目的相契合，並節制
    濫行上訴（最高法院97年度臺上字第892號判決意旨參照）
    。又依刑事訴訟法第367條之文義及立法意旨，僅於「上訴
    書狀未敘述上訴理由」之情形，為保障上訴人之權益，始有
    補正之問題。至有無敘述理由，第一審法院僅作形式上之審
    查，如上訴書狀形式上已敘述不服原判決之意旨者，即與未
    敘述上訴理由之情形有別，無庸再命補正；至於其理由是否
    具體，則屬第二審法院審查之範圍，亦不在命補正之列。亦
    即上訴書狀已記載理由，並有具體之敘述時，其上訴既屬合
    法，第二審法院固應就其理由之是否可取，為實體之審理及
    判斷；如認其上訴書狀雖記載理由，但並未具體敘述時，則
    無須再命補正，可逕認其上訴不合法，以判決駁回之（最高
    法院97年度臺上字第3889號判決意旨參照）。
二、本件經原審審理後，認：
（一）被告胡彥煌前因施用毒品案件，經原審以96年度毒聲字第
      1577號裁定送觀察勒戒後，因認有繼續施用毒用傾向，再
      經原審以96年度毒聲字第2186號裁定令入戒治處所接受強
      制戒治1年，而於民國（下同）97年8月25日停止處分出監
      ，其明知甲基安非他命屬毒品危害防制條例第2條第2項第
      2款所定之第二級毒品，不得持有、施用，於前述觀察、
      勒戒、強制戒治執行完畢釋放後5年內，復基於施用第二
      級毒品甲基安非他命之犯意，於99年10月6日某時許，在
      其位於臺北縣新莊市（現已改制為新北市新莊區○○○街
      245巷27弄5之2號3樓住處內，以將甲基安非他命毒品放入
      吸食器燒烤施用之方式，施用毒品甲基安非他命1次；嗣
      於翌日20時許，因另案經警通知至警局製作筆錄時，徵得
      其同意採集尿液送驗後，檢驗結果呈安非他命類陽性反應
      。
（二）上揭事實，業據被告於偵查及原審審理時坦承不諱，且被
      告為警查獲後所採集之尿液，經送台灣檢驗科技股份有限
      公司檢驗結果，確呈甲基安非他命陽性反應，有該公司99
      年11月3日濫用藥物檢驗報告（檢體編號：E0000000號）
      、臺北縣政府警察局查獲毒品案件尿液檢體監管紀錄表等
      各1紙在卷可參。足徵被告之自白與事實相符，堪以採信
      。是本案事證明確，被告於前開時地施用第二級毒品甲基
      安非他命之犯行，洵堪認定。
（三）按觀察、勒戒或強制戒治執行完畢釋放後，5年內再犯毒
      品危害防制條例第10條施用毒品之罪者，應依法追訴，毒
      品危害防制條例第23條第2項定有明文。查被告前因施用
      毒品案件，經原審以96年度毒聲字第1577號裁定送觀察勒
      戒後，因認有繼續施用毒用傾向，再經原審以96年度毒聲
      字第2186號裁定令入戒治處所接受強制戒治1年，而於97
      年8月25日停止處分出監等情，有本院被告前案紀錄表1份
      在卷可憑，被告於前述觀察、勒戒及強制戒治執行完畢釋
      放後5年內，再犯本件施用第二級毒品毒品之罪，參照上
      開規定，自應予追訴、處罰。核被告所為，係犯毒品危害
      防制條例第10條第2項之施用第二級毒品甲基安非他命罪
      。其持有毒品甲基安非他命之低度行為，為施用甲基安非
      他命之高度行為所吸收，不另論罪。爰審酌被告無視毒品
      可能對自身及家庭所造成之戕害，及對社會治安形成之潛
      在危險，屢犯施用毒品之罪，足見其戒絕毒癮之意志不堅
      ，本不宜寬貸，復於犯後未完全坦承所有犯行，辯稱本件
      行為應已為原審確定判決效力所及（即原審99年度簡字第
      9759判決，詳下述），難認有悔意，惟念及施用毒品乃戕
      害自身健康，尚未直接危害他人，兼衡其素行、智識程度
      等一切情狀，判處有期徒刑5月，並諭知有期徒刑如易科
      罰金以新臺幣1000元折算1日之標準，以資懲儆。另原審
      綜合審酌上情，認判處如上所示之刑為妥適，公訴人求處
      有期徒刑6月，稍嫌過重，附此敘明。
三、本件被告胡彥煌不服原審判決，提起上訴，理由略稱：被告
    分別於99年10月7日晚間7時50分及同年月11日下午2時15分
    為警採尿送驗，然被告第2次採尿送驗之結果，安非他命濃
    度比第1次採尿送驗時大量減低，顯見被告第2次採尿送驗之
    結果呈現安非他命陽性反應，應係第1次採尿送驗之安非他
    命尚未完全代謝所導致，堪認兩者係同一犯罪事實，是被告
    本件施用第二級毒品犯行應為原審99年度簡字第9759號刑事
    簡易判決確定判決效力所及，依刑事訴訟法第302條第1款規
    定，應諭知免訴判決云云。惟查，按案件曾經判決確定者，
    應諭知免訴之判決，並得不經言詞辯論為之，刑事訴訟法第
    30 2條第1款、第307條分別定有明文。又訴訟法上所謂一事
    不再理之原則，關於實質上一罪或裁判上一罪，均有其適用
    ，固有最高法院60年臺非字第77號判例可資參照。然一事不
    再理之原則，係指同一案件曾經有實體上之確定判決，其犯
    罪之起訴權業已消滅，不得再為訴訟之客體者而言。故此項
    原則，必須同一訴訟物體，即被告及犯罪事實均屬同一時，
    始能適用，假使被告或犯罪事實有一不符，即非前案之判決
    效力所能拘束，自無一事再理之可言（最高法院24年上字第
    15 2號判例意旨參照）。被告於本件99年10月7日遭查獲後
    ，另於99年10月11日自行交付甲基安非他命吸食器2組、藥
    剷2支及毒品殘渣袋2小包等物與到場處理家暴案件之警察，
    經警於99年10月11日再次採尿送驗後，因尿液檢驗之結果仍
    呈安非他命類陽性反應，且被告於偵查中坦承於99年10月8
    日下午4時許，在住處以燒烤玻璃球之方式施用甲基安非他
    命1次等語（99年度毒偵字第8022號偵查卷第60頁），檢察
    官遂以99年度毒偵字第8022號提起公訴，經原審以99年度簡
    字第9759號（即前述原審上開確定判決）刑事簡易判決認明
    上情屬實，而判處被告有期徒刑4月，嗣於100年1月10日確
    定在案，此有原審99年度簡字第9759號刑事簡易判決1件在
    卷可考（原審100年度易字第215號卷第29頁至第31頁），顯
    見原審上開確定判決認定被告另次施用毒品之時間為「99年
    10月8日下午4時」，與本件檢察官起訴施用毒品之時間為「
    99年10月6日某時許」，二者犯罪時間迥不相合，故二者既
    顯非同一犯罪事實，揆諸前揭判例意旨，本案即非前揭判決
    效力所能拘束，自無一事再理之可言甚明。被告嗣於原審審
    理中雖辯以：伊最後一次施用甲基安非他命之時間應係99年
    10月7日去中和第一分局的那天早上，10月7日遭警查獲後，
    毒癮便沒有再發作；之前係因記憶力不好，方為前開偵查中
    之陳述云云，惟查，被告於本案偵查中已再次供承：伊於10
    月8至9日間，將家中剩下之甲基安非他命用完等語（99年度
    毒偵字第9133號第29頁），暨證人即被告之配偶黃靜怡於警
    詢中亦明白證述：被告於99年10月11日上午向伊要錢買毒品
    ，伊怕遭被告傷害，只好答應，但被告卻一直不肯離去且怕
    被出賣，就強迫伊在現住地吸食毒品，為安撫被告情緒只好
    答應，但伊沒有吸食毒品等情（99年度毒偵字第8022號偵查
    卷第9頁），依此足證被告辯稱：99年10月7日係最後一次施
    用甲基安非他命云云，即非無疑；此外，參諸施用甲基安非
    他命後24小時內，約有施用劑量之70﹪由尿中排出；施用後
    ，總計約有施用劑量之90﹪在3至4天內由尿液排出等情，有
    行政院衛生署管制藥物管理局90年5月4日管檢字第93902號
    函可參。準此，被告自本件遭警於99年10月7日查獲採尿送
    驗後，迄99年10月11日再次為警採尿送驗間，已歷時約4日
    ，揆諸前開函示，被告尿液中之毒品成分理應排泄殆盡，然
    參以被告於99年10月11日採尿之尿液檢驗報告所示，該次驗
    得之甲基安非他命、安非他命濃度仍分別高達20103ng/ml、
    2235ng/ml，此有臺灣檢驗科技股份有限公司99年10月28日
    濫用藥物檢驗報告1份在卷可稽（99年度毒偵字第8022號偵
    查卷第55頁），益徵被告前開辯詞顯非可採，本件自非原審
    上開確定判決之效力所及。第按，量刑係實體法上賦予法院
    得為自由裁量之事項，倘未有逾越法律所規定之範圍，或濫
    用其權限，即不得任意指摘為違法。原審判決就被告所犯施
    用第二級毒品罪，判處有期徒刑5月，並諭知有期徒刑如易
    科罰金之折算標準，且已於判決理由中已詳予論敘刑法第57
    條之事由，並就被告所犯本件施用第二級毒品之情狀說明其
    審酌之根據及理由，尚無何違反經驗法則、論理法則、比例
    原則，或有何其他逾越法律所規定範圍或濫用權限之違法情
    事。被告上訴，既未依據卷內既有訴訟資料或提出新事證，
    指摘或表明原審判決有何採證認事、用法或量刑等足以影響
    判決本旨之不當或違法，構成應撤銷之具體事由，徒以前開
    空言爭執本件應為免訴判決，顯不足以動搖或影響原判決之
    本旨及刑之量定，其上訴自屬不合法律上之程式，應予駁回
    ，並不經言詞辯論為之。
據上論斷，應依刑事訴訟法第367條前段、第372條，判決如主文
。
中    華    民    國   100    年    11    月    7     日
                  刑事第二十五庭審判長法  官  黃瑞華
                                      法  官  許文章
                                      法  官  高玉舜
以上正本證明與原本無異。
不得上訴。
                                      書記官  許雅淩
中    華    民    國    100   年    11    月     7    日